【裁判字號】    96,重訴,17
【裁判日期】    970104
【裁判案由】    擄人勒贖
【裁判全文】
臺灣士林地方法院刑事判決              96年度重訴字第17號
公  訴  人  臺灣士林地方法院檢察署檢察官
被      告  丙○○
                    （
選任辯護人  戴銀生律師
上列被告因擄人勒贖案件，經檢察官提起公訴（96年度偵字第10
192 號），本院判決如下：
    主  文
丙○○犯擄人勒贖罪，處有期徒刑柒年貳月，扣案之摩托羅拉牌
行動電話壹支沒收。
    事  實
一、丙○○為償還積欠地下錢莊之大筆債務，無力償還，乃基於
    勒贖之意圖，於民國96年8 月16日下午一時許，至臺北市○
    ○區○街27號其舅媽（或稱乾媽或媽媽）丁○住處，向高齡
    82歲丁○謊稱：請丁○至臺北縣新店地區，協助向其女友父
    母拿回新臺幣（下同）250 萬元云云，致丁○不疑有他，搭
    乘丙○○所駕駛車號9U-4080 號自小客車離開住處，旋未經
    丁○同意下，強行將丁○載往臺中市北屯區○○○街2 巷5
    號6 樓租屋處，利用所飼養之秋田狗護主防衛外人之本能，
    使丁○心生畏佈，而不敢開門進出，且藉詞颱風天或手機無
    電無法對外聯絡而不將丁○送回臺北住處，使丁○無法自由
    離去，以此非法方法剝奪丁○之行動自由。丙○○於當日晚
    上7 時起，即以其所有摩托羅拉牌之0000000000號行動電話
    傳送「現在地下錢莊打電話過來叫我過去，我只好把乾媽丟
    在那裡」、「你們幫我，我就跟乾媽一起回來，不然我就將
    自己跟乾媽一起交給錢莊的人，若幫我，我會立下借據，每
    月5 萬分48期還清，共240 萬」、「哥，再不寄錢，媽媽的
    身體能不能三天不吃藥撐到下禮拜一，你自己最清楚，要是
    死了，我不管你了，你們打來都不關心一下我的死活，乾媽
    現在已經醒了，一直說好難過，好難過這樣」等簡訊予丁○
    之子戊○○，藉以向丁○之子女勒贖240 萬元，致戊○○心
    生畏懼，且因擔心其母年事已高，並有心臟病，而向警方報
    案。嗣經警循線追緝，於翌（17）日晚上9 時30分許，在丙
    ○○上開住處查獲，並扣得上開行動電話一支。
二、案經臺北市政府警察局士林分局報請臺灣士林地方法院檢察
    署檢察官偵查起訴。
    理  由
壹、程序部分：
    按被告以外之人於偵查中向檢察官所為陳述，除顯有不可信
    之情況者外，得為證據，同法第159 條之1 第2 項定有明文
    。偵查中對被告以外之人（包括證人、鑑定人、告訴人、被
    害人及共同被告等）所為之偵查筆錄，或被告以外之人向檢
    察官所提之書面陳述，性質上均屬傳聞證據。惟現階段刑事
    訴訟法規定檢察官代表國家偵查犯罪、實施公訴，依法其有
    訊問被告、證人及鑑定人之權，證人、鑑定人且須具結，而
    實務運作時，檢察官偵查中向被告以外之人所取得之陳述，
    原則上均能遵守法律規定，不致違法取供，其可信度極高，
    職是，被告以外之人前於偵查中已具結而為證述，除反對該
    項供述得具有證據能力之一方，已釋明「顯有不可信之情況
    」之理由外，不宜以該證人未能於審判中接受他造之反對詰
    問為由，即遽指該證人於偵查中之陳述不具證據能力。本件
    證人丁○、戊○○於檢察官偵查中所為之陳述（見偵查卷第
    81至85頁），其等未曾提及檢察官在偵查時有不法取供之情
    形，反對該項供述得具有證據能力之被告及其辯護人，亦未
    釋明前開供述有顯不可信之情況，依上說明，其等於偵查中
    之證言自均具有證據能力。
貳、實體部分：
一、訊據被告丙○○固供承有駕車載丁○至其臺中市○○○街2
    巷5 號6 樓租屋處及以0000000000號行動電話傳送簡訊之方
    式向戊○○借款之事實，惟矢口否認有擄人勒贖之犯行，辯
    稱：(一)舅媽丁○是自願跟伊駕車去臺中，她有同意，伊沒有
    強行將丁○帶走。(二)伊發給戊○○之簡訊，是想向戊○○及
    其姊妹借錢，且保證分期清償，並無不法所有之意圖云云，
    然查：
  (一)被告於警詢時及偵查中均供稱：伊於96年8 月16日下午一時
    許將丁○載往新店女友之父母家途中有先打電話聯絡，但沒
    有人接聽云云（見偵查卷第20、74頁），而於本院審理時則
    供稱：當天下午二時之前沒有打電話給其女友或女友之父母
    ，但有打電話給女友哥哥家之電話00-00000000 云云（見審
    理卷第103 頁），前後供述顯非一致，已有可疑。且被告所
    使用之0000000000行動電話（即扣案物）於96年8 月16日並
    無與00-00000000 電話之通話紀錄，有檢察官於96年12月5
    日當庭提出之通聯調閱查詢單一份在卷可憑（見審理卷第11
    3 至124 頁），足見被告請被害人丁○協助至臺北縣新店地
    區向其女友父母拿回250 萬元之事，係屬施詐虛構之詞，其
    目的無非要將丁○擄至臺中租屋處，因恐丁○不願上車，遂
    編織謊話先誘騙丁○上車，再以新店電話無人接聽，而逕將
    丁○載往臺中市租屋處，是被告以詐術而擄人至明。
  (二)被告將丁○騙上車後，未經丁○同意，強行將丁○載往臺中
    市北屯區○○○街2 巷5 號6 樓租屋處，並利用所飼養之秋
    田狗護主防衛外人之本能，使丁○不敢開門進出，且藉詞颱
    風天或手機無電無法對外聯絡而不將丁○送回臺北市住處，
    使丁○無法自由離去，而剝奪丁○之行自由等情，業據證人
    丁○於偵查中結證稱：「（96年8 月16日下午時，丙○○是
    否把你從你家帶走？）當天他到我家，說要我幫忙他，去新
    店，說他岳父母（指女友之父母）在新店，要我幫他討回25
    0 萬元回來，那是去年我們幫他湊了500 萬元，幫他還了地
    下錢莊，但丙○○可能拿了250 萬元給他岳父母，250 萬元
    還給地下錢莊。當天我上他的車，結果他車直接就上高速公
    路，他說他岳父母不在新店了，結果回到丙○○臺中租的房
    子」、「（你被他載去臺中是否會害怕？是否同意去臺中？
    ）不同意去臺中，害怕也沒有用了。到了臺中後，我叫丙○
    ○打電話給我兒子報平安，我無法離開，我一出門，狗就吠
    我」、「（你在臺中時，是否想回士林家？）是。但他不給
    我回去，丙○○說黃志剛如果來，他才會讓我回去，因為丙
    ○○要向黃志剛借錢」、「（你在臺中丙○○住處時，可否
    自由行動？）在屋內可以，但不能出去」等語（見偵查卷第
    81至82頁），及於本院審理時證稱：「（96年8 月16、17日
    你跟被告到臺中去，你的身體狀況如何？）那時候關節炎，
    走路不方便，我心臟不好，我有心肌梗塞，有開過刀」、「
    （你心臟不好，平常要吃藥嗎？）要，我開刀後，每餐都要
    吃藥」、「（何時開刀？）87年，921 地震後」、「（如果
    你一餐沒有吃藥或是一天沒有吃藥，身體會如何？）不會死
    ，但是心肌梗塞一來的話，就會死」、「（如果二至三天沒
    有吃藥的話，會如何？）我天天都有吃藥」、「如果在臺北
    知道被告要載你到臺中，你會去嗎？）不願意」、「（為何
    不願意？）我很少出門」、「（當天出門時，有無帶換洗衣
    物及心臟病藥物？）都沒有帶，連手機及敷關節炎的草藥都
    沒有帶」、「（是否知道被告要你留在他的住處幾天？）我
    不知道，我說颱風我要回家，他說要等明天，我說我沒有辦
    法，我要打電話，他家裡沒有電話，被告又不借我手機」、
    「（你可以自由進出房子大門嗎？）不可以，只有一個門而
    已，我也不知道幾層樓」、「（你的自由有無受到限制？）
    門口有一隻狗，我走到大門口，狗一直叫，我怕死了，我走
    到哪裡，狗就走到哪裡，一直叫，我怕死了」、「（你在這
    二天當中，有無跟被告提到你想要回家，被告如何說？）我
    有提到，被告要我住下，說明天，等到明天早上，我叫被告
    打電話，被告說沒電，等到下午一點，我又叫被告打電話，
    他又說等一下，就一直等到快要晚上，被告也不帶我回家」
    、「（為何不要自己回臺北？）他說不帶我回去，叫我等，
    至於等什麼我也不知道」等語綦詳（見本院審理卷第79至86
    頁）。再稽諸證人丁○明知自己患有心臟病多年，甚少出遠
    門，且每餐都要吃藥，以免心肌梗塞，衡情豈會不帶心臟病
    藥物置生命於不顧，而同意與被告至臺中之理？又被告在其
    臺中市租屋處有飼養秋田狗，已據丁○於偵審中證述明確，
    並經證人乙○○、甲○○即被告之房本夫妻於本院審理中證
    述屬實（見審理卷第65至66頁、74至75頁），該秋田狗體型
    蠻大，已據證人乙○○於本院審理中證述明確，並有照片在
    卷可據（見審理卷第66頁、偵查卷第44頁），被告任由秋田
    狗在屋內走動，而不以繩索栓住，使丁○心生畏懼，而不敢
    離開，又藉端颱風而不將丁○送回臺北市住處，足見被告以
    詐術將丁○從臺北市住處擄至其臺中市租屋處，使丁○入於
    自己實力支配下，而喪失行動自由，被告有擄人之行為極明
    。
  (三)被告於上開時地，以0000000000號行動電話傳送簡訊之方式
    ，表示丁○在其控制下，向被害人戊○○勒贖240 萬元，若
    不交款即不釋放丁○，致戊○○心生畏懼等情，業據證人戊
    ○○於偵查中結證稱：「（何時知道丙○○把你媽（指丁○
    ）帶走？）16日（指96年8 月16日）下午一兩點左，媽媽告
    訴我她要去新店，但一直到晚上七點我接到二通手機時，我
    才知道她已到了臺中」、「（丁○當時身體如何？）就像今
    天一樣，行走不便，心臟病，每天都要吃藥」、「（後來有
    無跟丙○○通話？）我和媽媽講完話，丙○○就接過電話說
    ，要叫姐夫黃志剛出來，把姐夫找出來，我就把你媽媽送回
    去，就說了一些以前地下錢莊的事，我一直叫他把我媽媽送
    回來，我媽媽沒有吃藥不行，他不肯，說一定要找黃志剛出
    來，才送我媽媽回去」、「（當天丙○○有無向你要錢？）
    後來他用簡訊向我要240 萬元」、「（『提示簡訊內容』是
    否這樣？）是」、「（你當時是否知道？）不知道」、「（
    後來有無付款？）沒有，因為他一直傳簡訊說我媽媽身體不
    行了，可能過不了三天，我們只好報警」、「（丙○○在電
    話中及簡訊中提及：若不給他錢，他就要你媽媽丁○陪他一
    起死？）是，我接到後，非常恐懼，所以就去報案」、「（
    你與丙○○之間有無債務關係？）沒有，我們只有幫他，沒
    有欠他錢」、「（丙○○傳簡訊給你後，你是否可以和你媽
    媽聯絡？）不行，媽媽沒手機，後來丙○○也關機了，我根
    本不清楚我媽媽的狀況」、「（你對丙○○傳簡訊有何意見
    ？）我和丙○○傳簡訊傳到晚上十一點多，快十二點，我要
    求他要讓我媽媽回來，我在手機上留言，說我要去載我媽媽
    ，但他沒給我住址，也沒回我消息，另在電話及簡訊中提到
    ：如果我不給他錢，地下錢莊要他錢，他也要丁○陪他死，
    若給他錢，他就會放丁○回來」等語屬實（見偵查卷第82至
    83、85頁），又於本院審理時結證稱：「（你母親到臺中，
    你接到你母親電話，你有無跟被告通過話？）96年8 月16日
    晚上七、八時，被告有一通電話給我，跟我說，今天這件事
    情是二姐夫引起，他跟我二姐夫借錢，你去找二姐夫出來，
    把事情弄清楚，二姐夫因為這件事情也已經搬走，我也不知
    道二姐夫住在哪裡，被告還在電話中說，把二姐夫找出來，
    我就讓你母親回去？）」、「（除了這通電話外，還有無其
    他電話？）就是傳簡訊」、「（被告簡訊內容呢？）就是我
    庭呈的簡訊內容」、「（接到被告電話後，如何處理？）之
    前我們有籌五百萬元給被告，我跟三個姐姐都在家裡，這時
    一方面想要不要籌錢給他，讓他去還債，隔天被告傳最後一
    次簡訊，我覺得事態嚴重，我想只要我母親回來就好了，所
    以就去報警《證人哭泣》」、「（你在通話中，有無向被告
    表示要被告送你母親回來，並表示你母親沒有吃藥不行？）
    有，我有要被告先送我母親回來，有事再說，但是被告一直
    發洩以前的事情，也沒有答應要先把我母親送回來，之後被
    告就一直傳簡訊」、「（你當時有無寄錢？）沒有」等語綦
    詳（本院審理卷第36至39頁），先後證述一致，足認被告係
    為償還地下錢莊債務而擄走丁○，要被害人戊○○籌款為其
    還債，並表示戊○○若不付款即不釋放丁○，是被告擄人之
    行為係出於勒贖之目的甚明。
  (四)復有被告手機傳送簡訊之翻拍照片36張在卷可憑（見偵查卷
    第47至64頁），觀諸簡訊翻拍照片清楚顯示「現在地下錢莊
    打電話過來叫我過去，我只好把乾媽丟在那裡」、「你們幫
    我，我就跟乾媽一起回來，不然我就將自己跟乾媽一起交給
    錢莊的人，若幫我，我會立下借據，每月5 萬分48期還清，
    共240 萬」、「哥，再不寄錢，媽媽的身體能不能三天不吃
    藥撐到下禮拜一，你自己最清楚，要是死了，我不管你了，
    你們打來都不關心一下我的死活，乾媽現在已經醒了，一直
    說好難過，好難過這樣」等語至明。
  (五)綜上所述，被告所辯，應屬卸責飾詞，不足採信。本件事證
    明確，被告擄人勒贖犯行堪以認定。
二、按刑法上之擄人勒贖，係在主觀上具有勒贖之不法意圖，客
    觀上以強迫、脅迫或詐術、恐嚇或其他不正方法使被害人離
    開其原來處所而將其移置於自己實力支配之下，而令被擄者
    之親友提供金錢或其他財物以取贖被擄者之生命或身體之自
    由，因此在手段行為上具有妨害自由之本質，但在目的行為
    上，則具有恐嚇行為之本質。又擄人勒贖罪於行為人意圖勒
    贖而為擄人之行為時，罪即成立，該罪之既遂、未遂，以被
    擄人是否置於行為實力支配之下為斷，行為人雖未取得贖款
    ，行為仍屬既遂（最高法院91年臺上字第6480號、78年臺上
    字第3379號判決參照）。核被告以詐術將丁○騙上車，從臺
    北市將丁○強行載至臺中市租屋處，並以所飼養之秋田狗在
    屋內任意走動，使丁○心生畏佈，且藉詞颱風天或手機無電
    無法對外聯絡而不將丁○送回臺北市住處，使丁○置於其實
    力支配之下，再以簡訊脅迫丁○之子戊○○籌款240 萬元，
    否則將要丁○陪其一起死，雖尚未取得贖款，即為警察查獲
    ，然核其所為，仍係犯刑法第347 條第1 項之擄人勒贖罪。
    爰審酌被告為解決私人債務，竟罔顧他人身體重病狀況，而
    擄人勒贖，造成被害人及其家人身心受傷匪淺，且影響社會
    治安，惡性非輕，與犯後飾詞否認犯行，並考量其拘期中善
    待被害人丁○等一切情狀，量處如主文所示之刑。另刑法第
    59 條 之酌量減輕其刑，必於犯罪之情狀，在客觀上足以引
    起一般同情，認為即予宣告法定低度刑期，猶嫌過重者，始
    有其適用（最高法院51年臺上字第899 號判例參照）。本件
    被告係丁○之乾兒子，利用丁○心性慈善，竟不顧其年邁多
    病，施以詐術擄人，並藉端脅迫丁○家屬付款，足見惡性匪
    淺，殊難認為有可憫恕之餘地，是辯護人陳稱：丁○當庭表
    示願意原諒被告及被告犯行未造成重大危害等情，僅可為法
    定刑內從輕量刑之標準，不得據為酌量減輕之理由，併此敘
    明。
三、扣案之摩托羅拉牌行動電話一支，係被告所有供恐嚇取財用
    之工具，業據其供明在卷，應依刑法第38條第1 項第2 款之
    規定宣告沒收。
據上論斷，應依刑事訴訟法第299 條第1 項前段，刑法第347 條
第1 項、第38第1 項第2 款，判決如主文。
本案經檢察官高俊申到庭執行職務。
中    華    民    國    97    年    1     月    4     日
                  刑事第六庭審判長法  官  楊得君
                                  法  官  許永煌
                                  法  官  周明鴻
以上正本證明與原本無異。
如不服本判決應於判決送達後10日內向本院提出上訴狀，其未敘
述上訴之理由者並得於提起上訴後20日內向本院補提理由書 (均
須按他造當事人之人數附繕本)。
                                  書記官  丁梅芬
中    華    民    國    97    年    1     月    4     日


司法院資訊處製作；財團法人民間司法改革基金會備份。
